【裁判字號】    99,易,2077
【裁判日期】    991025
【裁判案由】    毒品危害防制條例
【裁判全文】
臺灣臺北地方法院刑事判決              99年度易字第2077號
公  訴  人  臺灣臺北地方法院檢察署檢察官
被      告  乙○○
            丙○○
上列被告等因違反毒品危害防制條例案件，經檢察官提起公訴（
99年度偵字第7940號），本院判決如下：
    主  文
乙○○共同持有第三級毒品純質淨重二十公克以上，累犯，處有
期徒刑陸月，如易科罰金，以新臺幣壹仟元折算壹日。扣案之第
三級毒品愷他命壹包（驗餘含袋毛重玖拾參點貳壹公克）沒收。
丙○○共同持有第三級毒品純質淨重二十公克以上，處有期徒刑
肆月，如易科罰金，以新臺幣壹仟元折算壹日。扣案之第三級毒
品愷他命壹包（驗餘含袋毛重玖拾參點貳壹公克）沒收。
    事  實
一、乙○○前因妨害自由案件，經臺灣士林地方法院以96年度易
    字第886 號判決判處有期徒刑4 月、減為有期徒刑2 月確定
    ，甫於民國96年10月3 日易科罰金執行完畢。
二、乙○○明知第三級毒品愷他命（Ketamine，又稱K 他命）不
    得非法持有達一定純質淨重，竟基於非法持有第三級毒品之
    犯意，於民國99年3 月17日前之同年月中旬某日，將包含其
    前於不詳時地、以不詳方式所取得而非法持有之第三級毒品
    愷他命1 大包（驗前含袋毛重93.34 公克，取樣0.13公克鑑
    定用罄，驗餘含袋毛重93.21 公克，純度約94％，驗前純質
    淨重約86.29 公克）在內之不詳數量愷他命帶往友人丙○○
    、丁○○（不知情）共同居住位於臺北市中山區○○○路47
    9 號2 樓之3 之租屋處內，供若干人等一同施用助興，後乙○○未將所餘上開1 大包愷他命帶走，而將之藏放在吊掛於
    該處客廳牆壁上之長大衣口袋內，丙○○明知不得非法持有
    第三級毒品愷他命，竟仍與乙○○基於非法持有第三級毒品
    之犯意聯絡，同意乙○○之舉而代為保管，因而共同非法持
    有該等純質淨重達20公克以上之第三級毒品愷他命1 大包；
    嗣於99年3 月17日晚上8 時40分許，為警持本院核發之搜索
    票前往上址執行搜索，因而在該大衣口袋內查扣上開第三級
    毒品愷他命1 大包（含乙○○所有供包裹上開愷他命所用之
    包裝袋1 只，其餘小包愷他命等物均與本案無關）。
三、案經臺北巿政府警察局中山分局報請臺灣臺北地方法院檢察
    署檢察官偵查起訴。
    理  由
壹、證據能力：
一、關於證人丁○○之警詢證詞：
  (一)按被告以外之人於審判外之言詞或書面陳述，除法律有規定
    者外，不得作為證據，刑事訴訟法第159 條第1 項固定有明
    文。惟被告以外之人於審判外之陳述，雖不符同法第159 條
    之1 至之4 之規定，而經當事人於審判程序同意作為證據，
    法院審酌該言詞陳述或書面陳述作成時之情況，認為適當者
    ，亦得為證據。又當事人、代理人或辯護人於法院調查證據
    時，知有第159 條第1 項不得為證據之情形，而未於言詞辯
    論終結前聲明異議者，視為有前項之同意，同法第159 條之
    5 亦定有明文。立法意旨在於傳聞證據未經當事人之反對詰
    問予以核實，原則上先予排除。惟若當事人已放棄反對詰問
    權，於審判程序中表明同意該等傳聞證據可作為證據；或於
    言詞辯論終結前未聲明異議，基於尊重當事人對傳聞證據之
    處分權，及證據資料愈豐富，愈有助於真實發見之理念，且
    強化言詞辯論主義，使訴訟程序得以順暢進行，上開傳聞證
    據亦均具有證據能力。
  (二)查本件證人丁○○曾於警詢中為陳述，其性質雖屬傳聞證據
    ，然其所為之上開警詢筆錄內容，經本院於審理程序中予以
    提示並告以要旨，且各經檢察官、被告乙○○及丙○○2 人
    表示意見，其等已知上述證詞乃傳聞證據，且均表示對該項
    證據之調查沒有意見，而未於言詞辯論終結前對該證據內容
    提出關於證據能力之聲明異議（見本院卷第36、62頁筆錄）
    ，本院審酌上開警詢筆錄作成時，核無違法取證或其他瑕疵
    ，認為以之作為本案之證據亦屬適當，依據上開規定，上開
    警詢證詞自得作為本案證據而有證據能力。
二、關於證人戊○○偵訊中之具結證詞：
  (一)按被告以外之人於偵查中向檢察官所為陳述，除顯有不可信
    之情況者外，得為證據，同法第159 條之1 第2 項定有明文
    。偵查中對被告以外之人（包括證人、鑑定人、告訴人、被
    害人及共同被告等）所為之偵查筆錄，或被告以外之人向檢
    察官所提之書面陳述，性質上均屬傳聞證據。惟現階段刑事
    訴訟法規定檢察官代表國家偵查犯罪、實施公訴，依法其有
    訊問被告、證人及鑑定人之權，證人、鑑定人且須具結，而
    實務運作時，檢察官偵查中向被告以外之人所取得之陳述，
    原則上均能遵守法律規定，不致違法取供，其可信度極高，
    職是，被告以外之人前於偵查中已具結而為證述，除反對該
    項供述得具有證據能力之一方，已釋明「顯有不可信之情況
    」之理由外，應認該證人於偵查中之陳述具有證據能力。
  (二)查本件證人戊○○於檢察官偵查中所為之陳述，業經具結擔
    保其所述實在，被告2 人未反對該證詞之證據能力，更無釋
    明上開證述有何顯不可信之情況（同上院訊筆錄），依上說
    明，其於偵查中之具結證言自有證據能力。
三、扣案之第三級毒品愷他命等物：
    扣案之第三級毒品愷他命、磅秤等物，均與本案事實具有自
    然的關聯性，並無證據證明係公務員違背法定程序或經偽造
    、變造所取得，被告2 人對此等物證均不爭執其證據能力，
    是認該等扣案物，均得作為本案證據。
四、上開毒品之鑑定書：
    按法院或檢察官得囑託醫院、學校或其他相當之機關、團體
    為鑑定，或審查他人之鑑定，並準用第203 條至第206 條之
    1 之規定（不包括第202 條囑託個人鑑定時應命鑑定人於鑑
    定前具結之規定），而鑑定之經過及其結果，應命鑑定人以
    言詞或書面報告，刑事訴訟法第208 條第1 項前段及第206
    條第1 項分別定有明文。查本案為警查扣之毒品，由檢察官
    指揮承辦員警送往內政部警政署刑事警察局及交通部民用航
    空局航空醫務中心進行鑑定，該等機關長期受囑託鑑定刑事
    案件之毒品證物，以協助偵辦刑案，所為之鑑定自具有相當
    之專業及可信度，且該等機關之鑑定人員係依法令從事公務
    之人員，亦將鑑定經過及其結果詳細載明於鑑定書上（詳下
    述），並無任何顯不可信之情況，參照刑事訴訟法第159 條
    第1 項「除法律別有規定」之例外（修法意旨明確指出包含
    同法第206 條）暨同法第159 條之4 第1 款等規定，本案所
    引用之毒品鑑定書自有證據能力，均合先敘明。
貳、認定事實：
一、訊據被告乙○○於本院自白坦承上開犯行，被告丙○○則矢
    口否認犯罪，辯稱：這包毒品是「小傑」戊○○於查獲前幾
    天把扣案磅秤寄放到我家裡時帶來的，我不知道為何會放在
    長大衣口袋內，該外套也不是我的云云。
二、查上開被告丙○○與友人丁○○共同居住之租屋處內，為警
    在客廳牆壁上所吊掛之某長大衣（未據扣案）口袋內查獲愷
    他命1 大包等事實，業據證人即查獲員警甲○○於本院審理
    中到庭結證明確（見本院卷第52至54頁筆錄），證人丁○○
    亦於警詢及本院審理中就該屋係其出面承租而與丙○○一同
    居住等情陳述甚詳，被告2 人復坦認上情無誤，並有扣案之
    愷他命1 包為憑，且有搜索票（99年度聲搜字第458 號）、
    自願受搜索同意書、搜索扣押筆錄及查獲照片（見偵卷第24
    頁）等件在卷可稽；又扣案之該1 大包白色結晶體，經送內
    政部警政署刑事警察局鑑定結果，確認：驗前含袋毛重93.3
    4 公克，包裝塑膠袋重1.54公克，取0.13公克鑑定用罄，餘
    91.67 公克，檢出第三級毒品愷他命成分，純度約94％，驗
    前純質淨重約86.29 公克（見偵卷第92頁之該局99年3 月26
    日刑鑑字第0990037198號鑑定書），則依鑑定結果，在該屋
    內客廳長大衣口袋內為警查扣之第三級愷他命1 大包，其純
    質淨重已達法定20公克以上甚明。
三、關於該大包愷他命之持有人及放置在該處之原因，經查：
  (一)本件員警在屋內執行搜索時有同步進行蒐證錄影，經警提供
    錄影光碟乙張存卷後，本院當庭勘驗結果，確認該光碟：
    錄影時間總長04分06秒，02秒時丙○○出現於畫面左下方，
    某員警拿一包裝有白色粉末夾鏈袋（按即該大包愷他命），
    指向掛於牆上之深色外套，並說：來，你們兩個過去，乙○○與丙○○二人走向外套處，某員警說：來，你們兩個解釋
    一下那包是甚麼東西？某員警又說：放著就好了，乙○○說
    ：這我的啊。員警說：放著就好、放著就好，這你的喔？乙○○說：我的、我的，另有員警問丙○○：這包東西是誰的
    ？丙○○說：「那不是、那不是，是人家拿來放的」，之後
    員警將上開裝有白色粉末之夾鏈袋交給乙○○要其把手放在
    上開外套左口袋旁，乙○○照做後，員警加以拍照，之後員
    警指著該外套問乙○○：這件衣服你的嗎？乙○○說：不是
    。員警說：不是你的怎會放這邊？乙○○說：忘了，昨天丟
    在這邊忘了拿走。上開段落中雖然清楚拍到掛在牆上之深
    色長型外套，但依錄影內容無法分辨該外套是男用或女用外
    套。之後在場員警詢問被告2 人，在桌上之毒品、磅秤、
    筆記本等物是誰的，就磅秤部分乙○○說不是我的，員警詢
    問丙○○，丙○○說不是我的，是別人拿來放的，員警再問
    是誰拿來放的，丙○○沒有回答，僅說磅秤不是我的。之
    後員警有告知被告2 人涉嫌違反毒品危害防制條例等三項權
    利，並確認被告2 人瞭解其意義（見本院卷第51、52頁勘驗
    筆錄），且拍攝者即員警甲○○暨被告2 人均在庭確認上開
    勘驗結果無誤，另有被告乙○○當時依員警指示手持該大包
    愷他命放在該長大衣外套口袋上方之照片存卷可佐（見偵卷
    第24頁），則當日查獲該大包愷他命之經過已無疑義。
  (二)又被告乙○○於本院審理中均坦認該大包愷他命為其所有，
    是其帶往丙○○住處開趴施用剩下的（見本院卷第36、62頁
    筆錄），經核與其當場向員警供稱「這我的啊」、「我的、
    我的」之反應（見(一)）相符，相較於其警詢中改稱查獲當時
    是隨便承認、偵訊中辯稱這包毒品是「小傑」戊○○的，證
    人戊○○於偵、審中均堅詞否認曾將該大包愷他命放入丙○○住處（見偵卷第148 頁、本院卷第56至61頁筆錄），又乙○○於自白犯罪之同時，並解釋稱：「... 他們沒有一個人
    有錢可以去拿這麼多毒品，我在做八大行業，戊○○只是小
    幹部，我一個月業績大概（新臺幣）200 萬元左右，戊○○
    可能不到10萬元，我大概可以賺一個月業績的一成，這大包
    毒品以當時行情來看，大約需要3 到4 萬元... 」等詞明確
    ，而與戊○○證稱之毒品行情大致相符，復有該大包毒品及
    其鑑定書等書證可佐，況戊○○除堅詞否認寄放該大包毒品
    外，復證稱在還沒戒K 他命、還有拿磅秤去跟別人買毒品時
    ，曾到丙○○住處卻忘記帶走磅秤，但「我沒有寄放，我是
    掉在她家，而且我記得不是查獲前1 、2 天」（同上院訊筆
    錄），惟本院勾稽其自承戒毒時間（98年底左右）、前往丙○○住處之事前聯絡方式（打電話給丙○○或乙○○後再過
    去）等證詞，兼比對戊○○所持用0000000000之行動電話門
    號於99年3 月中旬之雙向通聯紀錄（見偵卷第121 至130 頁
    ），實查無戊○○曾與丙○○聯絡或透過與乙○○聯絡而前
    往丙○○住處之相關事證，是丙○○所述查獲前1 、2 天戊○○寄放該大包毒品云云，顯然悖於客觀事證而無從佐證乙○○警、偵訊之否認說詞，此外，又查無其他積極證據足以
    駁斥乙○○院訊自白與供述，則如此價昂、量多、質精（純
    度約94％）之毒品，既難認係戊○○所有，在乙○○會前往
    丙○○住處開趴施用愷他命助興之情況下，更無長期閒置在
    該處之理（蓋其於初次審理中曾供稱可能是很久以前放的云
    云），亦查無乙○○有棄置該包毒品或贈與丙○○等人之跡
    象證據，是應認乙○○於審理中最後一次自白所述情節方為
    合理，該大包愷他命係其前所取得而於查獲前幾天至丙○○
    住處開趴施用所剩餘，因此暫時藏放在該處客廳牆壁上所掛
    長外套之口袋內，乙○○出於任意而自白非法持有該大包第
    三級毒品愷他命，已有足夠之補強證據堪認與事實相符。
  (三)至於被告丙○○之部分，該大包愷他命在其居住之租屋處內
    為警查扣，該處係其可自由進出、支配使用之空間，屋內物
    品其自有相當之支配力，室友兼承租名義人丁○○復證稱那
    陣子不常在家、沒有上班，都住在男朋友三重家裡（見本院
    卷第55頁筆錄），足以排除丁○○涉案之可能，又丙○○一
    方面供稱是警察搜到時才知道外套口袋內有該大包毒品，但
    當員警在查獲現場質問丙○○毒品是誰的？丙○○卻毫無遲
    疑、不加思索逕答以「那不是、那不是，是人家拿來放的」
    （見(一)），顯然有違常情，而該放置毒品之長大衣外套雖未
    據扣案，依卷存照片及錄影光碟內容亦無法分辨該外套是男
    用或女用外套（見(一)），丁○○於審理中又稱：之所以在偵
    訊中供稱外套是丙○○的，是因為「我想說我們一起住在那
    邊，不是我的，就是她的」（同上院訊筆錄），固然無法逕
    予論斷該外套為丙○○個人所穿、所用，但該外套吊掛在丙○○住處客廳電視旁之明顯處，丙○○又與丁○○不同，入
    住後始終居住在該處，自無推稱不知屋內有該外套之理，再
    承前(二)之認定，該大包愷他命顯非戊○○寄放而係乙○○攜
    往該處施用剩餘而暫藏放在該外套口袋內，如乙○○不交代
    屋主丙○○並取得其同意後再為寄放，該大包毒品便有遭丙○○或其他出入該屋之人發現後隨意處置、使用之可能，如
    丙○○對此毫無所悉，更無第一時間即對員警表示該包毒品
    「是人家拿來放的」之理，參以丙○○明知並未親眼目睹戊○○放磅秤之外曾將該包毒品放入該大衣口袋內，時間點亦
    非查獲前數日之事，卻仍將戊○○放磅秤之事與本案連結而
    就毒品之持有人為推測或不實之供述，益徵其有為己卸責並
    替乙○○隱匿實情之意，該外套為何人所有縱仍不明，亦無
    礙於該包毒品持有人之事實認定，從而，丙○○明知不得非
    法持有第三級毒品愷他命，竟仍同意友人乙○○暫將該大包
    愷他命藏放在其租屋處客廳外套口袋內而代為保管，將該大
    包毒品置於自己實力支配之下，在乙○○並無拋棄或贈與毒
    品而仍有持有之意之情況下，被告2 人共同非法持有該包純
    質淨重達20公克以上之第三級毒品愷他命已足堪認定，丙○○臨訟之所辯，當非事實，無足採信。
四、綜上，本案事證已臻明確，被告乙○○審理中之自白查與事
    實相符而可採信，但被告丙○○之辯解，悖於卷存各項事證
    ，並非實情，被告2 人犯行洵堪認定，自應依法論科。
參、適用法律：
一、查被告乙○○將其前所取得而非法持有之第三級毒品愷他命
    1 大包暫時藏放在被告丙○○住處客廳所吊掛之長外套口袋
    內，被告丙○○同意此舉並代為保管而將之置於自己實力支
    配之空間內，因而實際持有該包第三級毒品愷他命，且被告
    乙○○並無拋棄持有或贈與等之意思，仍對該包毒品具有處
    置支配權限，是核被告2 人所為，均係犯毒品危害防制條例
    第11條第5 項持有第三級毒品純質淨重20公克以上之罪。被
    告2 人之共同持有行為，有犯意聯絡及行為分擔，為共同正
    犯。查被告乙○○前因妨害自由案件，經臺灣士林地方法院
    以96年度易字第886 號判決判處有期徒刑4 月、減為有期徒
    刑2 月確定，於96年10月3 日易科罰金執行完畢，此有臺灣
    高等法院被告前案紀錄表等件存卷為憑，其於5 年內故意再
    犯上開有期徒刑以上之罪，為累犯，應依刑法第47條第1 項
    之規定加重其刑。又按犯第4 條至第8 條、第10條或第11條
    之罪，供出毒品來源，因而查獲其他正犯或共犯者，減輕或
    免除其刑，毒品危害防制條例第17條第1 項固然定有明文，
    然被告2 人並未供出任何毒品來源，所稱戊○○寄放毒品云
    云，經查並非事實，自無因其等之供述而查獲其他正犯或共
    犯，尚無援引上開規定予以減刑之可能，附此敘明。
二、爰審酌被告2 人共同持有之毒品數量非少、純度甚高，助長
    毒品流通，影響社會秩序，被告丙○○犯後又未能坦承犯行
    並表達悔意，難認態度良好，被告乙○○終能坦承犯行，態
    度尚可，且本案終究及時為警查獲，未造成其他毒害之蔓延
    ，暨其等之素行、生活狀況、犯罪之動機、目的、手段、持
    有時間久暫等一切情狀，認公訴檢察官對被告乙○○具體求
    處有期徒刑7 月、對被告丙○○具體求處有期徒刑5 月，均
    尚嫌過重，各量處如主文第1 、2 項所示之刑，並各諭知易
    科罰金之折算標準。
三、按毒品危害防制條例第18條第1 項前段之規定，應予沒收銷
    燬之毒品，以經查獲之第一、二級毒品為限。又毒品依其成
    癮性、濫用性及對社會危害性，共分為四級，施用或持有第
    三、四級毒品，因其可罰性較低，該條例除就持有第三、四
    級毒品純質淨重二十公克以上設有處罰規定外，未另設處罰
    之規定，然鑑於第三、四級毒品均係管制藥品，特於同條例
    第11條之1 明定無正當理由，不得擅自持有；第18條第1 項
    後段復規定查獲之第三、四級毒品，無正當理由而擅自持有
    者，均沒入銷燬之，從而，依同條例第18條第1 項後段應沒
    入銷燬之毒品，專指查獲施用或持有之第三、四級毒品，但
    不構成犯罪行為者而言，如持有第三級毒品純質淨重二十公
    克以上者，既屬同條例相關法條明文規定處罰之犯罪行為，
    即非該條項應依行政程序沒入銷燬之範圍，而同條例對於犯
    持有第三級毒品純質淨重二十公克以上罪所查獲之毒品之沒
    收，並無特別規定，但該行為既已構成犯罪，則該毒品即屬
    不受法律保護之違禁物，自應回歸刑法之適用，依刑法第38
    條第1 項第1 款之規定沒收之（最高法院96年度台上字第88
    4 號、99年度台上字第338 號等判決意旨參照）。查扣案之
    上開愷他命1 大包，係被告2 人共犯上開之罪而查獲之第三
    級毒品，依上述說明，為違禁物，應依刑法第38條第1 項第
    1 款規定予以沒收（取樣化驗部分，既已驗畢用罄滅失，不
    另諭知沒收）；又包裹上開愷他命之包裝袋，為被告乙○○
    所有，業據其供陳在卷，該包裝袋有防止毒品裸露、逸出及
    潮濕之功用，並便於分裝、攜帶毒品，係被告2 人非法持有
    第三級毒品所用之物，故依刑法第38條第1 項第2 款之規定
    併予沒收；至於被告丙○○單獨持有為警查扣之第三級毒品
    愷他命2 小包（淨重4.406 公克，純質淨重顯然無法達到20
    公克以上，見偵卷第91頁交通部民用航空局航空醫務中心毒
    品鑑定書）、磅秤、吸食器等物，因查無與被告2 人非法持
    有之上開愷他命相關連之積極證據，難認係違禁物，且與非
    法持有行為顯然無關，故不併予諭知沒收，附此敘明。
據上論斷，應依刑事訴訟法第284 條之1 、第299 條第1 項前段
，毒品危害防制條例第11條第5 項，刑法第11條前段、第47條第
1 項、第41條第1 項前段、第38條第1 項第1 款、第2 款，判決
如主文。
本案經檢察官林彥均到庭執行職務。
中    華    民    國    99    年    10    月    25    日
                  刑事第五庭  法  官  吳勇毅
上正本證明與原本無異。
如不服本判決應於收受送達後10日內向本院提出上訴書狀，並應
敘述具體理由；其未敘述上訴理由者，應於上訴期間屆滿後20日
內向本院補提理由書（均須按他造當事人之人數附繕本）「切勿
逕送上級法院」。
                              書記官  游秀珠
中    華    民    國    99    年    10    月    25    日
附錄論罪科刑法條全文：
毒品危害防制條例第11條
持有第一級毒品者，處3 年以下有期徒刑、拘役或新臺幣5 萬元
以下罰金。
持有第二級毒品者，處2 年以下有期徒刑、拘役或新臺幣3 萬元
以下罰金。
持有第一級毒品純質淨重十公克以上者，處1 年以上7 年以下有
期徒刑，得併科新臺幣1 百萬元以下罰金。
持有第二級毒品純質淨重二十公克以上者，處6 月以上5 年以下
有期徒刑，得併科新臺幣70萬元以下罰金。
持有第三級毒品純質淨重二十公克以上者，處3 年以下有期徒刑
，得併科新臺幣30萬元以下罰金。
持有第四級毒品純質淨重二十公克以上者，處1 年以下有期徒刑
，得併科新臺幣10萬元以下罰金。
持有專供製造或施用第一級、第二級毒品之器具者，處1 年以下
有期徒刑、拘役或新臺幣1 萬元以下罰金。

司法院資訊處製作；財團法人民間司法改革基金會備份。
